【裁判字號】    98,簡,43
【裁判日期】    980323
【裁判案由】    詐欺
【裁判全文】
臺灣桃園地方法院刑事判決                98年度簡字第43號
公  訴  人  臺灣桃園地方法院檢察署檢察官
被      告  甲○○原名呂紹偉.
上列被告因詐欺案件，經檢察官提起公訴（96年度偵字第22720
號），經本院訊問被告後，被告自白犯罪，認宜以簡易判決處刑
，經本院裁定改行簡易程序，逕以簡易判決處刑如下：
    主  文
甲○○幫助意圖為自己不法之所有，以詐術使人將本人之物交付
，累犯，處有期徒刑陸月，如易科罰金，以新臺幣壹仟元折算壹
日。
    事  實
一、甲○○前因違反毒品危害防制條例案件，經臺灣宜蘭地方法
    院94年度宜簡字第81號判決判處有期徒刑3 月，復經臺灣宜
    蘭地方法院以94年度簡上字第22號判決駁回上訴確定，而於
    民國94年12月12日易科罰金執行完畢，詎仍不知悔改，明知
    申請帳戶使用係輕而易舉之事，一般人無故取得他人金融帳
    戶使用之行徑常與財產犯罪之需要密切相關，而可預見將帳
    戶提供他人使用，可能使他人遂行不法所有意圖用以詐騙他
    人，又對於提供帳戶予他人使用雖無必引發他人萌生犯罪之
    確信，但仍以縱若有人持以犯罪亦不違反其本意，而基於幫
    助他人詐欺取財之不確定故意，於民國96年7 月間某日，在
    臺灣地區某處，以新臺幣（下同）1,000 元之代價將其所有
    之龍潭烏林郵局帳號：00000000000000號帳戶（下稱上開龍
    潭烏林郵局帳戶）之存摺、提款卡及提款卡密碼提供予真實
    姓名年籍不詳綽號「阿吉」之成年人（下稱「阿吉」）使用
    ，藉此幫助「阿吉」及其所屬詐騙集團達到其向他人詐取財
    物之目的。嗣「阿吉」與該詐騙集團所屬成年成員共同基於
    意圖為自己不法所有之犯意聯絡，於96年8 月6 日分別以電
    話向乙○○、丁○○、丙○○等3 人佯稱係拍賣網站之賣家
    ，並稱乙○○等3 人先前網路購物匯款時誤設約定轉帳，須
    操作提款機取消設定等情，致陳吉仁等3 人陷於錯誤，乙○○等3 人遂於同日分別依上開詐欺犯罪集團之指示操作ATM
    提款機，致乙○○匯款25,989元、丁○○匯款4,987 元、丙○○匯款29,987元至甲○○之上開帳戶，旋遭該詐騙集團成
    員提領，後乙○○等3 人察覺有異報警處理始知受騙。
二、案經桃園縣政府警察局龍潭分局報告臺灣桃園地方法院檢察
    署檢察官偵查起訴。
    理  由
一、按刑事訴訟法第449 條第1 項規定之案件，檢察官依通常程
    序起訴，經被告自白犯罪，法院認為宜以簡易判決處刑者，
    得不經通常審判程序，逕以簡易判決處刑；又依此簡易判決
    所科之刑以宣告緩刑、得易科罰金之有期徒刑及拘役或罰金
    為限，刑事訴訟法第449 條第2 項、第3 項分別定有明文。
    查本案被告雖經公訴人依通常程序起訴，本院依通常程序審
    理（本院97年度易字第411 號），經被告於本院訊問時自白
    犯罪後，本院認本案被告合於以簡易判決處刑之要件，依前
    述刑事訴訟法之規定，得不經通常審判程序，對被告逕以簡
    易判決處刑，本件爰依簡易判決程序審理，合先敘明。
二、證據能力方面：
（一）按被告以外之人於審判外之陳述，雖不符前4 條之規定，
      而經當事人於審判程序同意作為證據，法院審酌該言詞陳
      述或書面陳述作成時之情況，認為適當者，亦得為證據；
      當事人、代理人或辯護人於法院調查證據時，知有第159
      條第1 項不得為證據之情形，而未於言詞辯論終結前聲明
      異議者，視為有前項之同意，刑事訴訟法第159 條之5 就
      此定有明文。而本案所引用之供述證據，經本院依法踐行
      調查證據程序，公訴人、被告均不爭執各該供述證據之證
      據能力，且迄本院言詞辯論終結前未就供述證據之證據能
      力聲明異議，又查無依法應排除其證據能力之情形，是後
      述所引用供述證據之證據能力均無疑義，依法自有證據能
      力，均得作為本案證據，先予敘明。
（二）卷附之臺灣郵政股份有限公司中壢郵局96年8 月20日營字
      第0961100860號函暨其附件客戶歷史交易清單及開戶基本
      資料、臺灣郵政股份有限公司中壢郵局96年12月20日營字
      第0961101296號函暨其附件基本資料、往來明細及變更印
      鑑、金融卡申請書（96年度偵字第22720 號第11至13頁、
      53至62頁）；被害人乙○○之臺灣郵政自動櫃員機交易明
      細表（96年度偵字第22720 號第17頁）；被害人丁○○之
      臺灣郵政自動櫃員機交易明細表、郵政存簿影本（96年度
      偵字第22720 號第23至25頁）；被害人丙○○之臺灣郵政
      自動櫃員機交易明細表（96年度偵字第22720 號第30頁）
      ，均與本案事實具有自然關聯性，復屬書證性質，且查無
      事證足認有違背法定程式或經偽造、變造所取得之情事，
      況公訴人及被告對此部分之證據能力亦不爭執，是堪認均
      有證據能力，附此敘明。
三、事實認定方面：
（一）上揭事實，業據被告甲○○於本院訊問時坦承不諱，並經
      證人即被害人乙○○、丁○○、丙○○於警詢或兼於檢察
      官訊問時證述明確，復有被告所有之上開龍潭烏林郵局帳
      戶之開戶資料、往來明細等資料（96年度偵字第22720 號
      第11至13頁、53至62頁）、被害人乙○○之臺灣郵政自動
      櫃員機交易明細表（96年度偵字第22720 號第17頁）；被
      害人丁○○之臺灣郵政自動櫃員機交易明細表、郵政存簿
      影本（96年度偵字第22720 號第23至25頁）；被害人丙○○之臺灣郵政自動櫃員機交易明細表（96年度偵字第2272
      0 號第30頁）在卷可稽，足認被告前揭自白核與事實相符
      ，可以採信。
（二）又按金融帳戶為個人理財工具，亦事關財產權益之保障，
      自有妥為保管及防止他人任意使用之必要，且近年來各種
      詐欺犯罪類型層出不窮，為掩飾不法行徑，避免執法人員
      循線查緝，詐騙集團多利用人頭帳戶作為犯罪所得金額存
      、提款之用，已廣為媒體所披露，並為政府宣導之重點，
      故個人之金融帳戶如落入不明人士手中，極易被利用為與
      財產犯罪有關之犯罪工具，亦為一般生活認知所應有之認
      識，被告當時具有相當之智識程度與生活經驗，對此亦當
      認識甚明，足見被告將其所有之上開帳戶交予他人時，應
      可懷疑並預見將其帳戶之存摺、提款卡及密碼等資料交予
      他人，可能供不法詐騙份子用以詐使他人將款項匯入後，
      再加以提領之用。被告既已預見其提供之上開帳戶可能供
      詐騙集團成員作為詐欺取財之用，竟仍將帳戶之存摺、提
      款卡及密碼交付予對方，依卷內事證，雖無證據證明被告
      知悉詐騙被害人之犯罪集團成員如何犯罪，或被告與犯罪
      集團成員間有何共同正犯關係，惟被告既無從知悉且無法
      掌握帳戶是否遭人非法使用，則該等犯罪集團成員將被告
      提供之上開龍潭烏林郵局帳戶供作提領不法詐騙款項之用
      ，顯然為被告所可預見且不違反被告之本意，被告自有幫
      助詐欺取財之不確定故意甚明。
（三）本件事證明確，被告上揭犯行已堪認定，應予依法論科。
四、按幫助犯之成立，主觀上行為人須有幫助故意，客觀上須有
    幫助行為，意即需對於犯罪與正犯有共同之認識，而以幫助
    之意思，對於正犯資以助力，而未參與實施犯罪之行為者而
    言。被告將其所有之上開龍潭烏林郵局帳戶之存摺、提款卡
    及密碼提供予「阿吉」，供詐騙集團成員用以詐騙被害人財
    物，顯係基於幫助他人詐取財物之犯意所為，屬刑法詐欺罪
    構成要件以外之行為，被告既以幫助他人犯罪之意思而參與
    犯罪構成要件以外之行為，核其所為，係犯刑法第30條第1
    項、第339 條第1 項詐欺取財罪之幫助犯。查被告前因違反
    毒品危害防制條例案件，經臺灣宜蘭地方法院94年度宜簡字
    第81號判決判處有期徒刑3 月，復經臺灣宜蘭地方法院以94
    年度簡上字第22號判決駁回上訴確定，而於94年12月12日易
    科罰金執行完畢，此有臺灣高等法院被告前案紀錄表1 份存
    卷可按，其受有期徒刑之執行完畢後5 年以內故意再犯本件
    有期徒刑以上之罪，係屬累犯，應依刑法第47條第1項 之規
    定加重其刑。又被告係幫助他人犯罪，爰依刑法第30條第2
    項規定減輕其刑，並先就累犯加重其刑之規定加重後再減之
    。再被告以交付上開龍潭烏林郵局帳戶存摺、金融卡及密碼
    予詐騙集團成員使用之一幫助詐欺行為幫助該詐騙集團成員
    分別詐騙被害人乙○○、丁○○、丙○○等3 人之財物，為
    想像競合犯，應依刑法第55條之規定從一重處斷。爰審酌被
    告明知使用他人帳戶以詐欺之情形猖獗，竟為圖獲利仍提供
    其所有之上開龍潭烏林郵局之帳戶予詐欺集團使用，助長詐
    騙財產犯罪之風氣，造成無辜民眾受騙而受有金錢損失，實
    為當今社會詐財事件發生之根源，並擾亂金融交易往來秩序
    及社會正常交易安全甚鉅，且亦因被告提供個人帳戶，致使
    執法人員難以追查正犯之真實身分，所為非是，並參諸被告
    於警詢、檢察官訊問係供述其上開帳戶遭竊遺失，然於本院
    審理時始供述係出借他人使用，企圖誤導偵查及審理之方向
    ，且被告於本院審理時主動供述願賠償被害人所受之損失，
    希望另定期日通知被害人到庭，然經本院一再改期通知被害
    人到庭時，被告卻均無法提出賠償之款項，甚或無正當理由
    未到庭而遭本院拘提、通緝到案，經本院為限制住居之處分
    ，並當庭諭知下次之審理期日，惟被告竟仍未準時到庭，足
    認被告係藉詞拖延訴訟、浪費訴訟資源，犯後態度不佳，復
    兼衡被告之犯罪動機、目的、手段、素行及被害人所受之損
    害等一切情狀，量處如主文所示之刑，並依刑法第41條第1
    項前段之規定，諭知易科罰金之折算標準，以資懲儆。
五、末按共同正犯因相互間利用他方之行為，以遂行其犯意之實
    現，本於責任共同之原則，有關從刑之沒收部分，雖他共同
    正犯所有供犯罪所用之物，亦應於其本身所處主刑之後，併
    為沒收之諭知，幫助犯則僅對犯罪構成要件以外之行為為加
    工，且無共同犯罪之意思，自不適用該責任共同之原則，對
    於正犯所有供犯罪所用或因犯罪所得之物，勿庸併為沒收之
    宣告（最高法院86年度台上字第6278號判決參照）。查被告
    提供上開龍潭烏林郵局帳戶存摺及提款卡予詐騙集團成員，
    而上開帳戶之存摺及提款卡均未扣案，迄今仍未取回，因之
    ，上開銀行帳戶之存摺及提款卡核屬該詐騙集團而非被告所
    有，再者，被告與該犯罪集團又非具共同正犯關係，顯無共
    犯連帶責任原則之適用，是上開龍潭烏林郵局帳戶之存摺及
    提款卡於本件自不得諭知沒收，應予敘明。
據上論斷，應依刑事訴訟法第449 條第2 項、第3 項，刑法第30
條第1 項前段、第2 項、第339 條第1 項、第55條、第47條第1
項、第41條第1 項前段，刑法施行法第1 條之1 第1 項、第2 項
前段，逕以簡易判決處刑如主文。
本案經檢察官顏世翠到庭執行職務。
中    華    民    國    98    年    3    月    23    日
                      刑事第十二庭法  官  羅  國  鴻
以上正本證明與原本無異。
如不服本判決，應於判決送達後10日內向本院提出上訴狀（應附
繕本），其未敘述上訴理由者，應於上訴期間屆滿後20日內補提
理由書狀於本院。
以上正本證明與原本無異。
                                  書記官  戴  育  萍
中    華    民    國    98    年    3     月    24    日
【論罪科刑法條】
中華民國刑法第339條
意圖為自己或第三人不法之所有，以詐術使人將本人或第三人之
物交付者，處 5 年以下有期徒刑、拘役或科或併科 1 千元以下
罰金。
以前項方法得財產上不法之利益或使第三人得之者，亦同。
前二項之未遂犯罰之。


司法院資訊處製作；財團法人民間司法改革基金會備份。
